最高法院民事裁定　　　　　　　一○○年度台抗字第五八八號
再 抗告 人　許曾麗玉
　　　　　　許 志 偉
共　　　同
訴訟代理人　張仁龍律師
上列再抗告人因與相對人高烊輝律師即羅武龍清算管理人間撤銷
詐害債權事件，聲請訴訟救助，對於中華民國一○○年五月二十
日台灣高等法院裁定（一○○年度抗字第七一五號），提起再抗
告，本院裁定如下：
    主  文
再抗告駁回。
再抗告訴訟費用由再抗告人負擔。
    理  由
按對於抗告法院所為抗告有無理由之裁定，僅得以其適用法規顯
有錯誤為理由再為抗告，此觀民事訴訟法第四百八十六條第四項
規定自明。本件再抗告人對於抗告法院所為其抗告無理由之裁定
再為抗告，係以：相對人於民國九十八年七月二十九日「知有撤
銷原因」，其遲至一○○年二月十七日始對伊提起撤銷詐害債權
訴訟，已逾民法第二百四十五條所定一年除斥期間，顯無勝訴之
望；原法院遽准相對人聲請訴訟救助，為伊不利之裁定，顯有違
誤云云，為其論據。惟按關於聲請訴訟救助，民事訴訟法第一百
零九條第二項並未規定當事人就非顯無勝訴之望，亦應釋明，故
當事人不負釋明之責；至其訴訟是否非顯無勝訴之望，應由法院
依其自由意見決之。又所謂顯無勝訴之望，係指聲請訴訟救助之
當事人所提起之訴或上訴依其主張之事實於法律上本無獲得勝訴
之望；或其起訴或上訴為不合法之情形而言，若尚須經法院調查
辯論後，始能知悉其勝負之結果者，不得謂為顯無勝訴之望。本
件再抗告人提出之九十九年三月十一日相對人名義所具假扣押聲
請狀，僅記載：「鄧本祥於九十八年七月二十九日民事答辯狀提
出三張匯款收據...，聲請人（指相對人）依法得訴請法院撤銷
許曾麗玉就系爭買賣價金一百九十萬元（新台幣，下同）所為之
無償贈與行為及動產所有權移轉行為，許志偉亦應將該買賣價金
一百九十萬元返還予許曾麗玉」；相對人另具狀抗辯：伊「起訴
之請求權基礎有二，……亦得另依民法第二百四十二條規定，代
位許曾麗玉請求許志偉返還一百九十萬元之不當得利」各等語。
準此以觀，上開假扣押聲請狀並非載明相對人已於九十八年七月
二十九日「知有撤銷原因」，且相對人所提起本案訴訟應經法院
調查辯論後，始能知悉其勝負之結果，自不得謂為顯無勝訴之望
。原法院因以裁定維持台灣士林地方法院所為准相對人訴訟救助
之裁定，駁回再抗告人之抗告，於法核無不合。再抗告意旨，指
摘原裁定適用法規顯有錯誤，聲明廢棄，非有理由。
據上論結，本件再抗告為無理由。依民事訴訟法第四百九十五條
之一第二項、第四百八十一條、第四百四十九條第一項、第九十
五條、第七十八條，裁定如主文。
中    華    民    國  一○○  年    七    月  二十一  日
                      最高法院民事第六庭
                          審判長法官  陳  淑  敏  
                                法官  陳  國  禎  
                                法官  簡  清  忠  
                                法官  王  仁  貴  
                                法官  林  大  洋  
本件正本證明與原本無異
                                      書  記  官  
中    華    民    國  一○○  年    八    月    一    日
                                                       s